【裁判字號】    91,易,4036
【裁判日期】    920112
【裁判案由】    違反動產擔保交易法
【裁判全文】
臺灣高雄地方法院刑事判決           九十一年度易字第四三六號
    公  訴  人  臺灣高雄地方法院檢察署檢察官
    被      告  甲○○  男  二.
右列被告因違反動產擔保交易法案件，經檢察官聲請簡易判決處刑（九十一年度偵緝
字第一三三二號），經本院高雄簡易庭認不宜逕以簡易判決處刑，依刑事訴訟法第四
百五十二條之規定，簽由本院依通常訴訟程序審理，本院判決如左：
    主  文
甲○○動產擔保交易之債務人，意圖不法之利益，將標的物遷移，致生損害於債權人
，處拘役拾日，如易科罰金，以佰元折算壹日，緩刑貳年。
    事  實
一、甲○○於民國（下同）九十年六月二十日，以動產擔保交易附條件買賣之方式，
    向聲寶股份有限公司（下稱聲寶公司）三民分銷店，購買型式ＳＣ－２１ＦＭ１
    １電視機一台，為動產擔保交易之債務人；雙方並約定上開標的物分期總價款為
    新臺幣（下同）一萬六千一百元，分十三期付款，除第一期款項為一千七百元外
    ，餘款分為十二期給付，每月十五日應各給付一千二百元，標的物存放在債務人
    甲○○之戶籍地即高雄市○○區○○路三八三號五樓，在價金未付清前，標的物
    之所有權仍屬出賣人聲寶公司所有，買受人僅得依約占有使用，不得任意遷移、
    出賣、出質、移轉、抵押或為其他處分。惟甲○○竟意圖為自己不法利益，除繳
    納前七期款項外，自第八期以後之分期款即拒不繳納，並於九十年十二月間，在
    未通知聲寶公司並經聲寶公司同意之情形下，即擅自將前開標的物搬遷至高雄縣
    鳳山市其不詳地點之居所，並於九十一年三月間，再將右揭標的物搬遷至臺南市
    ○區○○路七號之現住地使用，足生損害於債權人聲寶公司。
二、案經聲寶公司訴請臺灣高雄地方法院檢察署檢察官偵查起訴。
    理  由
一、訊據被告甲○○對於其向告訴人聲寶公司以動產擔保交易附條件買賣之方式，購
    買上開電視機，而在僅繳納前七期分期款，即在未通知並徵得告訴人聲寶公司同
    意之情形下，將上揭動產擔保交易標的之電視機加以遷移之事實固自認不諱，惟
    否認有何違反動產擔保交易之犯行存在，其辯稱：伊在搬家時，有將所購買電視
    機其餘之分期款項交予其母親乙○○，委託母親乙○○代為繳交，伊不知伊母親
    為何未代為繳納云云；惟查，右揭事實，業據告訴人聲寶公司代理人丙○○及黃
    亮彬分別於警訊及本院庭訊時指訴明確，復有附條件買賣契約書一份在卷可稽，
    雖被告以右開情詞置辯，而證人即被告之母乙○○亦於本院審理期間到院證稱：
    被告確有交付款項並委託其代為繳納電視之分期款，惟因其暫時週轉不靈故加以
    挪用，方未代為繳納云云；然查，被告果未有不法所有之意圖，在因搬遷住所之
    故而需遷移右開動產擔保交易標的物之電視機，以利使用之情形下，自應親自通
    知告訴人，俾便告訴人在其一時疏忽未依期限繳納分期款時，得以通知其繳款，
    況現今金融交易十分發達，通訊亦稱便捷，被告當無庸迂迴將款項交由證人乙○
    ○，再委由證人乙○○代為繳款之必要，足見被告右開辯稱，應係圖卸之詞，而
    證人乙○○之前開證詞，亦應屬迴護被告之語，均無可採之處；綜上所述，本件
    被告犯罪事證明確，犯行堪以認定，依法應予論科。
二、核被告甲○○所為，係犯動產擔保交易法第三十八條之不法遷移動產擔保交易標
    的物罪。審酌被告雖未依限繳納分期款，即任意遷移動產擔保交易之標的物，致
    使告訴人無由追索，其動機及手段均不足取，惟念其積欠告訴人所餘之分期款項
    數額尚少，又於本件案發後已與告訴人達成和解，有和解書一份在卷可稽，其犯
    罪所造成之損害已然降低等一切情狀，量處如主文所示之刑，併諭知易科罰金之
    折算標準，以為懲儆。又被告前未曾受有期徒刑以上刑之宣告，有臺灣高等法院
    被告全國前案紀錄表及臺灣高雄地方法院檢察署刑案資料查註紀錄表各一份在卷
    可稽，因一時失慮，偶罹刑典，事後亦已與告訴人聲寶公司達成和解，經此刑之
    宣告後，應知警惕而無再犯之虞，本院因認暫不執行其刑為當，予以宣告緩刑，
    用啟自新。
據上論斷，應依刑事訴訟法第四百五十二條、第二百九十九條第一項前段，動產擔保
交易法第三十八條，刑法第十一條前段、刑法第四十一條第一項、第七十四條第一款
，罰金罰鍰提高標準條例第一條前段、第二條，判決如主文。
本案經檢察官蔡麗宜到庭執行職務。
中      華      民      國    九十二    年      一      月      十二    日
                                  臺灣高雄地方法院刑事第六庭
                                      法  官  李怡諄
右正本證明與原本無異。
如不服本判決，應於判決送達後十日內，向本院提出上訴狀。
                               書記官  陳孟瑩
中    華    民    國    九十二    年      一      月      十二        日
動產擔保交易法第三十八條
(處分標的物之處罰)
動產擔保交易之債務人，意圖不法之利益，將標的物遷移、出賣、出質、移轉、抵押
或為其他處分，致生損害於債權人者，處三年以下有期徒刑、拘役或科或併科六千元
以下之罰金。


司法院資訊處製作；財團法人民間司法改革基金會備份。
